【裁判字號】    98,台上,7966
【裁判日期】    981231
【裁判案由】    妨害性自主
【裁判全文】
最高法院刑事判決            九十八年度台上字第七九六六號
上  訴  人  甲○○
選任辯護人  林世超律師
上列上訴人因妨害性自主案件，不服台灣高等法院中華民國九十
八年十一月三日第二審更審判決（九十八年度上更(二)字第二五三
號，起訴案號：台灣宜蘭地方法院檢察署九十一年度偵字第三四
０七號），提起上訴，本院判決如下：
    主  文
上訴駁回。
    理  由
按刑事訴訟法第三百七十七條規定，上訴於第三審法院，非以判
決違背法令為理由，不得為之。是提起第三審上訴，應以原判決
違背法令為理由，係屬法定要件。如果上訴理由書狀並未依據卷
內訴訟資料，具體指摘原判決不適用何種法則或如何適用不當，
或所指摘原判決違法情事，顯與法律規定得為第三審上訴理由之
違法情形，不相適合時，均應認其上訴為違背法律上之程式，予
以駁回。本件上訴人甲○○上訴意旨略稱：(一)、原判決於事實欄
認定上訴人犯罪之時間、地點為「自民國九十年一月一日至九十
年十月二十一日間，在宜蘭縣羅東鎮○○街○○號、○○○路○
○○巷○弄○號住處」。然於理由內則謂依戶籍謄本記載，上訴
人於九十年十月二十二日遷入上開羅東鎮○○○路之住處，而上
訴人於九十年十月二十二日至九十一年六月間，兩次欲對Ａ女（
姓名詳卷）強制猥褻未遂之行為，為刑法所不罰等情。則上訴人
之犯罪地點是否包含上述羅東鎮○○○路住處在內，原判決事實
與理由之記載即有矛盾。(二)、Ａ女於警詢筆錄即指稱上訴人以手
伸進衣服摸其胸部及伸入內褲摸其下體（生殖器），僅否認上訴
人以性器或其他物品插入其下體等情。原審誤認Ａ女在指述上訴
人以手指侵入其性器官之前，上訴人已自白以手指插入Ａ女性器
，因而認定上訴人所為之辯解不足採信，並進而認Ａ女原先未提
及上訴人以手指插入其性器，係受其母親影響所致等情，即與卷
內資料不符，而有判決所載理由矛盾之違法。(三)、上訴人究竟係
以何種強暴、脅迫、恐嚇、催眠或其他違反其意願之方法，對Ａ
女為強制猥褻或強制性交行為，Ａ女多次之指述內容均不一致，
顯有瑕疵，原審在此項瑕疵未究明之前，遽採為論罪依據，自難
認為適法等語。
惟查：證據之取捨、事實之認定，乃事實審法院職權行使之範圍
，事實審法院經調查證據之結果，本於確信，依自由心證之取捨
證據，苟其取捨，與經驗法則或論理法則無違，即不得任意指為
違法，而據為適法之第三審上訴理由。本件原判決認定上訴人有
原判決事實欄所載，對Ａ女連續為強制猥褻及強制性交之犯行，
因而撤銷第一審關於連續對於未滿十四歲之女子為性交部分之判
決，改判依修正前刑法連續犯規定，論處上訴人連續對於女子以
強暴之方法而為性交（處有期徒刑三年二月），及連續對於女子
以強暴之方法，而為猥褻之行為（處有期徒刑八月，減為有期徒
刑四月）兩罪罪刑。係以：上訴人於警詢、偵查、審理時所為之
自白，證人Ａ女所為之指證，Ａ女之診斷證明書等證據資料，為
綜合之判斷。並說明：上訴人嗣後否認犯行，辯稱當初不諳法律
，誤以為配合Ａ女之指述承認犯行，即可不負刑責云云，不足採
信，及證人Ａ女之母證稱：上訴人夜間起身有聲響伊會知覺云云
，如何不足資為有利於上訴人之論斷，分別予以指駁。上訴人所
犯強制猥褻罪部分，合於減刑條件，應依中華民國九十六年罪犯
減刑條例予以減刑。另依財團法人○○基金會○○○○醫院對上
訴人鑑定結果，認上訴人尚無實施強制治療之必要，爰不予宣告
併付治療。復敘明公訴意旨另略以：上訴人於八十五年七、八月
間某日起，至八十九年十二月三十一日止，及自九十年十月二十
二日至九十一年六月間止，在其住處以每月二至三次之頻率，趁
家中無人或晚間Ａ女睡覺之際，不顧Ａ女反抗、推拒，以Ａ女懼
怕母親知情而恐嚇不得聲張，否則對其不利之違反Ａ女意願之方
法，撫摸Ａ女胸部、下體，並以手指侵入Ａ女性器內而為性交行
為多次等情，因認上訴人另涉犯刑法第二百二十二條第一項第二
款之加重強制性交罪嫌。經審理結果，認上訴人被訴自八十五年
七、八月間某日至八十九年十二月三十一日間之上開犯行，依行
為時刑法第二百三十六條規定，均須告訴乃論，而Ａ女並未提出
告訴。另上訴人被訴自九十年十月二十二日至九十一年六月間部
分，因強制猥褻未遂部分，並無處罰明文，屬行為不罰，強制性
交部分則不能證明上訴人犯罪。惟因檢察官認與上揭有罪部分，
有修正前刑法連續犯之裁判上一罪關係，故不另為不受理或無罪
之諭知。已詳細敘述其所憑之證據及認定之理由，所為論斷，俱
有卷存證據資料可資覆按，並無採證或認定事實違背經驗法則或
論理法則，或其他違背法令之情形。另查：證人陳述有部分前後
不符，或相互間有所歧異時，究竟何者為可採，審理事實之法院
自得依調查結果，本於自由心證予以斟酌取捨，非謂一有不符或
矛盾，即應認其全部均為不可採信，若其基本事實之陳述，果與
真實性無礙時，仍非不得予以採信。原判決於理由二、(五)，已說
明證人Ａ女對於遭上訴人性侵害情節所為之陳述，前後雖有出入
，此係因時間久遠，難以清楚記憶及陳述所致，然對上訴人對之
為猥褻及性交行為等基本事實之可信性，並不生影響，復以Ａ女
所為之陳述，與上訴人之自白等全案卷證斟酌比較取捨後，認定
上訴人有上開犯行，自不容指為違法。又原判決於理由內已敘明
上訴人係於九十年十月二十二日遷入羅東鎮○○○路○○○巷○
弄○號，及上訴人被訴自九十年十月二十二日至九十一年六月間
之犯行部分，或屬行為不罰，或不能證明犯罪等旨明確，則原判
決事實欄關於犯罪地點雖贅載「羅東鎮○○○路○○○巷○弄○
號」，亦與全案情節及判決結果不生影響，不容執為適法之第三
審上訴理由。其餘上訴意旨仍就原判決所為採證認事之職權行使
，任憑己見漫詞指摘，核與法律規定得為第三審上訴理由之違法
情形，不相適合。其上訴違背法律上之程式，應予駁回。
據上論結，應依刑事訴訟法第三百九十五條前段，判決如主文。
中    華    民    國  九十八  年   十二   月  三十一  日
                      最高法院刑事第五庭
                          審判長法官  陳  正  庸
                                法官  林  秀  夫
                                法官  宋      祺
                                法官  陳  祐  治
                                法官  林  瑞  斌
      本件正本證明與原本無異
                                      書  記  官
中    華    民    國  九十九  年    一    月    六    日
                                                      Q

司法院資訊處製作；財團法人民間司法改革基金會備份。
